臺灣士林地方法院民事判決　九十年度簡上字第九五號
　　上　訴　人　戊○○
　　被上訴人　　第一產物保險股份有限公司
　　法定代理人　甲○○
　　訴訟代理人　丁○○
　　　　　　　　乙○○
　　　　　　　　丙○○
右當事人間請求損害賠償事件，上訴人對於中華民國九十年三月十六日本院內湖簡易
庭九十年度湖簡字第一九六號第一審判決提起上訴，本院判決如左：
    主  文
原判決除確定部分外廢棄。
右開廢棄部分，被上訴人在第一審之訴駁回。
第一審（除確定部分外）、第二審訴訟費用由被上訴人負擔。
    事  實
甲、上訴人方面：
一、聲明：
（一）原判決不利於上訴人部分廢棄。
（二）右廢棄部分，被上訴人在第一審之訴駁回。
二、陳述：除與原審判決書所載者相同茲予引用外，補稱：
（一）本件車禍之肇事責任，係由被上訴人之被保險人黃碧媛之使用人即訴外人林志
      陽所造成，上訴人行經台北市○○○路與舊宗路口時，已減速慢行（大約時速
      三、四十公里），且係綠燈剛起步，並未闖紅燈，且有注意前方狀況；而訴外
      人林志陽係以時速六十公里之高速駕車闖紅燈，違反管制號誌，且未注意車前
      狀況，致於高速行駛中碰撞上訴人所駕駛之汽車，足見上訴人已盡注意之能事
      ，本件肇事責任在訴外人林志陽，上訴人並無過失，被上訴人之請求並無理由
      。
（二）退萬步言之，訴外人林志陽亦有過失，衡諸本件車禍之發生情形、過失程度與
      原因力大小，其過失程度至少應達百分之九十以上，縱上訴人亦與有過失，僅
      應達百分之十，原審判決減輕被告賠償金額百分之六十，顯與事實不符，且不
      適當，併予陳明。
（三）本件原告所提修復費用，與實際車輛損害並不相符。
（四）上訴人所駕駛之車輛亦受有損害，修理費用為新台幣十七萬。
三、證據：援用原審之立證方法，並聲請訊問證人劉瑞航。
乙、被上訴人方面：
一、聲明：駁回上訴。
二、陳述：除與原審判決書所載者相同茲予引用外，補稱：
（一）依被上訴人被保險人之使用人即訴外人林志陽之指述，上訴人係闖紅燈，故應
      認定上訴人有過失。證人劉瑞航所言不實。
（二）因為被上訴人的車是新車，而且進原廠修理，所以費用比較高，修車時有派人
      員去勘查是否要修理各部分，並已經扣除折舊部分。
三、證據：援用原審之立證方法，並提出被上訴人保險車輛及上訴人車輛受損照彩色
    照片、被保險車輛修理估價單一件。
　  理　由
一、被上訴人起訴主張：上訴人於民國八十九年八月二十七日凌晨四時四十分許，駕
    駛牌照號碼ＩＨ－七七一七號自用小客車，沿台北市○○路由北往南行駛至台北
    市○○○路與舊宗路口時，因其闖紅燈，致被上訴人所承保、訴外人黃碧媛所有
    而交由訴外人林志陽沿麥帥公路由西往東行駛之牌照號碼八Ａ－一二四七號自用
    小客車於行駛中撞擊上訴人車輛側面，並致訴外人林志陽駕駛之八Ａ－一二四七
    號自用小客車前車頭、左側車身受損。系爭八Ａ－一二四七號自用小客車經修復
    支出費用共計新臺幣（以下同）四十七萬七千元，原告已依保險契約理賠，而依
    保險法第五十三條規定取得代位權，爰依保險代位及侵權行為法律關係訴請被告
    賠償上開修車費用之損害，及自支付命令送達被告翌日起至清償日止，按年息百
    分之五計算之利息等語；上訴人則辯稱：伊受撞擊時為綠燈起步，未闖紅燈，並
    無過失，系爭八Ａ－一二四七號自用小客車駕駛超速並闖紅燈，由正面撞擊上訴
    人駕駛之車輛，始應負過失責任；縱認上訴人亦與有過失，過失比例亦在百分之
    十以下，且修車費用太高等語。（原審就被上訴人之請求，判決上訴人應給付十
    七萬六千一百零二元，及自八十九年十一月八日起至清償日止，按年息百分之五
    計算之利息。被上訴人未就其敗訴部分聲明不服，已告確定。）
二、被上訴人起訴主張：上訴人於八十九年八月二十七日凌晨四時四十分許，駕駛牌
    照號碼ＩＨ－七七一七號自用小客車，沿台北市○○路由北往南行駛至台北市○
    ○○路與舊宗路口時，遭被上訴人所承保、訴外人黃碧媛所有而交由訴外人林志
    陽沿麥帥公路由西往東行駛之牌照號碼八Ａ－一二四七號自用小客車撞擊上訴人
    車輛側面，系爭八Ａ－一二四七號自用小客車前車頭、左側車身受損亦因而受損
    ，經修復支出費用共計四十七萬七千元，被上訴人已依保險契約理賠之情，業據
    提出保險計算書、發票、照片、行車執照、駕駛執照、收據等影本為證，且為上
    訴人所不爭執，應堪信為真實。
三、被上訴人主張其被保險車輛即訴外人黃碧媛所有之八Ａ－一二四七號自用小客車
    之所以遭損壞，係上訴人闖紅燈之過失所致云云，則為上訴人否認，辯稱其已盡
    注意，並無過失等語。經查：
（一）按汽車、機車或其他非依軌道行駛之動力車輛，在使用中加損害於他人者，駕
      駛人應賠償因此所生之損害。但於防止損害之發生，已盡相當之注意者，不在
      此限，民法第一百九十一條之二定有明文，此條文乃因近代交通發達，而因動
      力車輛肇事致損害人之身體、財產之情形，日漸增多，為免被害人舉證困難，
      爰立法加重駕駛人之責任，並規定舉證責任倒置，亦即凡動力車輛在使用中加
      損害於他人者，即推定為有過失，駕駛人須舉證證明自己已盡相當之注意，並
      無過失，始可免責。
（二）依證人劉瑞航即本件車禍意外事故發生時上訴人車輛之乘客於本院九十年八月
      三日準備程序期日到庭結稱：「我坐上訴人的車，早上四、五點的時候，上訴
      人先送我哥哥回家，我哥哥住在基河國宅，我們從基河國宅要到新明路去牽我
      的摩托車，我們走的是舊宗路，在麥帥路舊宗路口，我們有停紅燈，等待時間
      我還在跟上訴人講摩托車確實停放的位置，講完以後抬頭一看，已經變成綠燈
      了，上訴人也剛好起動了，我坐的是後座，車子過馬路一半以後就發生撞擊，
      我就昏過去了。」等語，由證人所言，堪認上訴人並未闖紅燈，自難認其因違
      反號誌而有過失。
（三）另據證人林志陽即事故中八Ａ－一二四七號自用小客車之駕駛人固亦於同年八
      月三十一日準備程序期日到庭結證：「當時我經過麥帥公路曾有停一下，當時
      時速約六十公里，在舊庄路口（當時是綠燈），麥帥公路的橋設計不好我沒有
      辦法看到左邊的來車，：：：當時我是撞到紅色車輛的前葉子鈑，我沒踩煞車
      ；我有下車找紅色車輛的駕駛理論問為何你闖紅燈，：：我才剛（綠燈）起步
      。當時是我的車速快或是紅色車輛快我是不知道，但是我的車子被撞後轉成三
      百六十度方向，我不知道我通過紅綠燈路口時是否是綠燈轉變為紅燈：：：」
      等語。證人林志陽既稱伊係綠燈剛起步，又表示伊時速約六十公里，未踩煞車
      ，通過路口時不知是否綠燈轉紅燈等語，其供述顯有矛盾，與被上訴人所稱「
      林志陽係因黃燈轉紅燈始快速通過」等情亦有不符，其證言尚難採信。
（四）本件被上訴人所承保之車輛因撞擊受有損壞，業已支出修理費用四十七萬七千
      元一節，固經兩造不爭執，惟本件訴外人林志陽駕車時速超過六十公里，於上
      訴人行駛逾路口一半時未踩煞車直接撞擊上訴人車輛之情，既為兩造所不否認
      ，而上訴人通過系爭路口時曾停紅燈，被撞擊時甫綠燈起步未久之情，亦經證
      人劉瑞航證述無訛，則上訴人於遵守號誌、亦未超速之情形下，駕駛牌照號碼
      ＩＨ－七七一七號自用小客車，行經有巨大柱子（支撐高架道路用）的系爭舊
      宗路、麥帥路口，於通過馬路逾半後遭垂直方向由訴外人林志陽超速行駛之八
      Ａ－一二四七號自用小客車猛烈側撞，尚難認上訴人有可及時採取合理措施以
      避免撞擊或損害之反應時間，上訴人抗辯伊已盡相當注意義務，並無過失，對
      被上訴人所承保之八Ａ－一二四七號車輛之損害，無庸負侵權行為責任等語，
      洵為可取。
四、按被保險人因保險人應負保險責任之損失發生，而對於第三人有損失賠償請求權
    者，保險人得於給付賠償金額後，代位行使被保險人對於第三人之請求權；但其
    所請求之數額，以不逾賠償金額為限，保險法第五十三條第一項固有明文，惟上
    訴人於系爭交通事故並無過失，被上訴人之被保險人黃碧媛對其並無任何侵權行
    為損害賠償請求權，既如前述，即與保險法第五十三條之要件有所不合，從而被
    上訴人依保險法第五十三條規定，主張代位訴外人黃碧媛，請求上訴人負侵權行
    為損害賠償責任，即屬無據。原審判命上訴人給付十七萬六千一百零二元，及自
    八十九年十一月八日起至清償日止，按年息百分之五計算之利息，自有未洽，上
    訴意旨指摘原判決不當，求予廢棄改判，為有理由，自應由本院廢棄改判如主文
    第二項所示。
五、據上論結，本件上訴為有理由，依民事訴訟法第四百三十六條之一第三項、第四
    百五十條、第七十八條，判決如主文。
中　　　華　　　民　　　國　　九十一　　年　　　六　　　月　　 十一　　 日
                                    臺灣士林地方法院民事第三庭
~B審判長法官　李玉卿
~B法　　　官　林政佑
~B法　　　官　王怡雯
右為正本係照原本作成。
本件不得上訴。
中　　　華　　　民　　　國　　九十一　　年　　　六　　　月　　 十三　　 日
~B法院書記官　丁梅芬
